臺灣彰化地方法院民事裁定
109年度消債更字第125號
聲  請  人  
即債務人    張祐菖  
相  對  人  
即債權人    臺灣中小企業銀行股份有限公司

法定代理人  黃博怡  
代理人兼送  
達代收人    陳柏延  
相  對  人  
即債權人    星展(台灣)商業銀行股份有限公司


法定代理人  趙亮溪  


相  對  人  
即債權人    合迪股份有限公司

法定代理人  陳鳳龍  


相  對  人  
即債權人    遠傳電信股份有限公司

法定代理人  井琪    


上列當事人聲請消費者債務清理事件，本院裁定如下：
    主  文
更生之聲請駁回。
聲請費用由聲請人負擔。
    理  由
一、聲請意旨略以：聲請人目前每月薪資約新臺幣（下同）44,0
    15元，但須支出個人必要生活費用，及扶養一名未成年子女
    並與配偶共同扶養兩名未成年子女之扶養費用約每月44,598
    元，然而，伊積欠相對人即債權人（下稱債權人）之債務總
    額為1,007,008元，經聲請前置調解，仍調解不成立，伊實
    無力清償債務，爰依法聲請更生等語。
二、按債務人對於金融機構負債務者，在聲請更生或清算前，應
    向最大債權金融機構請求協商債務清償方案，或向其住、居
    所地之法院或鄉、鎮、市、區調解委員會聲請債務清理之調
    解，消費者債務清理條例（下稱消債條例）第151條第1項定
    有明文。經查，聲請人即債務人（下稱聲請人）於提出本件
    更生之聲請前，曾向其最大債權人乙○（台灣）商業銀行股
    份有限公司（下稱乙○銀行）申請前置協商，惟於民國109年
    10月27日調解不成立，此有前置協商不成立通知書附卷可憑
    （見調解卷第60頁），足見債務人於提出本件更生之聲請前
    ，已經前置調解程序，先予敘明。
三、次按債務人不能清償債務或有不能清償之虞者，得依本條例
    所定更生或清算程序，清理其債務，消費者債務清理條例（
    下稱消債條例）第3條定有明文。依消債條例之立法目的，
    在於經濟上陷於困境之消費者，若任其於惡性循環之債務窘
    境中自生自滅，其將衍生嚴重之社會問題，致難以維持安定
    之社會經濟秩序，故有予以分別情形依更生或清算之程序清
    理其債務之必要，藉以妥適調整其與相關債權人間之權利義
    務關係，以謀求消費者經濟生活之更生機會，從而健全社會
    經濟發展。惟私法上債之關係，係以當事人間之信賴關係為
    基礎，為社會經濟組織之重要支柱，故當事人於以法律行為
    追求自己之利益之際，亦應顧及對方之利益，並考量債權債
    務在社會上的作用，本於誠實及信用之原則，行使其債權及
    履行其債務，故消費者欲以消債條例調整其所負義務，自應
    本於誠信原則之本旨，僅在其不能清償債務或有不能清償之
    虞而使其陷於經濟上之困境時，始得准許之，以避免藉此善
    意之立法而惡意圖謀減免債務，致使社會陷於道德危險。次
    按債務人無擔保或無優先權之本金及利息債務總額未逾1,20
    0萬元者，於法院裁定開始清算程序或宣告破產前，得向法
    院聲請更生；債務人不能清償債務或有不能清償之虞者，得
    依消債條例所定更生或清算程序，清理其債務，消債條例第
    42條第1項、第3條各有明文。是以，本院自應綜合聲請人目
    前全部收支及財產狀況，評估其是否有「不能清償債務或有
    不能清償之虞」，作為是否裁准更生之判斷標準。經查：
  ㈠聲請人每月收入及財產狀況：
  1.查聲請人自陳任職於維力食品工業股份有限公司（下稱維力
    食品公司）從事網購工作，自107年11月至109年10月聲請本
    件更生時，每月薪資約為44,015元等語（見調解卷第7頁、
    本院卷第39頁），並提出台灣中小企業銀行存摺，記載109
    年4月至109年8月之薪資轉帳明細（見本院卷第90頁至第94
    頁），則以上開支領明細計算債務人自109年4月至109年8月
    之薪資收入共220,074元，平均每月薪資約44,015元（計算
    式：220,074÷5≒44,015，元以下四捨五入），堪信聲請人自
    陳每月薪資收入44,015元可採，爰以每月薪資44,015元認定
    債務人之收入情形。
  2.再經本院依職權調閱聲請人之稅務資料及財產清單、財團法
    人金融聯合徵信中心當事人綜合信用報告─債務清理條例前
    置協商專用債權人清冊、集中保管有價證券資料、勞工保險
    紀錄，聲請人於107年度、108年度綜合所得給付總額各為42
    1,159、422,721元，名下除普通重型機車一輛（96年出廠）
    以外，別無其他恆產，均互可勾稽（分見調解卷第11頁至第
    16頁、本院卷第41頁至第48頁、第19頁至第25頁、第64頁至
    第69頁）。是本院審酌上情，堪信聲請人所陳為真實，故以
    每月平均薪資44,015元，作為計算聲請人目前償債能力之依
    據。
  ㈡每月必要支出狀況：
  1.查聲請人自陳本件聲請前兩年內，每月必要支出費用以衛生
    福利部公告之109年度台灣省最低生活費之1.2倍即14,866元
    計算。雖未見其提供任何相關憑證為據，惟按債務人必要生
    活費用，以最近一年衛生福利部或直轄市政府所公告當地區
    每人每月最低生活費1.2倍定之；受扶養者之必要生活費用
    ，準用前揭規定計算基準數額，並依債務人依法應負擔扶養
    義務之比例認定之，消債條例第64條之2第1項、第2項各有
    明文。而衛生福利部公告109年度臺灣省平均每人每月最低
    生活費12,388元，乘以1.2倍即為14,866元，是依上揭說明
    ，債務人主張其每月個人必要生活費用為14,866元，合於衛
    福部公告之14,866元，尚屬合理。
  2.另聲請人陳明需負擔1名未成年子女（97年次）扶養費用14,
    866元，並與配偶負擔2名未成年子女（分別為102年次及106
    年次）之扶養費用各7,433元、7,433元等情，則每月聲請人
    需負擔之扶養費應為29,732元（計算式：14,866＋7,433＋7,4
    33＝29,732）。查聲請人與前配偶林瑜鈴共同育有1名未成年
    子女（97年次），另與配偶甲○○○育有2名未成年子女（分別
    為102年次及106年次），有戶籍謄本在卷可證（見調解卷第
    21頁至第22頁），雖債務人亦未提出任何相關單據佐證，審
    酌上開台灣省109年度每人每月最低生活標準之1.2倍即14,8
    66元計算每名子女之必要生活費用，聲請人及聲請人配偶共
    同分擔102年次及106年次之未成年子女之扶養費用各7,433
    元，尚屬合理；而97年次未成年子女係由聲請人與其前配偶
    林瑜鈴所生，雖約定由聲請人監護，惟扶養費用應與其前配
    偶林瑜鈴共同分擔，是此部分扶養費用應以1/2即7,433元計
    算【計算式：14,866÷2＝7,433元】，是聲請人主張每月負擔
    子女扶養費應為22,299元(計算式：7,433＋7,433＋7,433＝22,
    299)，逾此部分應予扣除。
  ㈢循此，以聲請人每月平均收入44,015元，扣除其每月個人必
    要生活費用支出14,866元、扶養費22,299元，每月剩餘6,85
    0元（計算式：44,015－14,866－22,299＝6,850），審酌債權
    人所陳報之債務總額達1,042,643元【計算式：100,000＋325
    ,804＋559,978＋56,861＝1,042,643】，需約12.68年即可清償
    完畢【計算式：1,042,643÷6,850÷12≒12.68】。審酌聲請人
    現為36歲（74年次）之青壯年，距法定退休年齡尚約30年，
    每月薪資數額支應個人及家庭開銷後，仍有剩餘，以聲請人
    之年紀及工作能力，倘願意積極工作，甚可加速清償積欠之
    債務，尚難認定聲請人有何不能清償債務或有不能清償之虞
    之情形。
四、況聲請人於107年12月向債權人乙○銀行借款27萬元、於109
    年6月5日向債權人台灣中小企銀以信用貸款方式借款10萬元
    後，於109年9月間聲請前置調解，並於11月聲請更生，是其
    取得台灣中小企銀之貸款僅約3個月後，隨即聲請更生，其
    聲請目的是否確屬不能清償債務，顯啟人疑竇。再觀諸聲請
    人設於台灣中小企銀之帳戶，於109年4月6日、5月5日、7月
    5日均各轉出15,000元、同年8月25日則轉出26,300元（見本
    院109年度司消債調字第208號卷第24至26頁），聲請人自陳
    109年4月至7月間係為償還私人借款而轉帳、同年8月25日轉
    帳26,300元則係償還賭債，其於110年以前有賭博習慣，是
    線上賭博，期間大約一年多，有贏有輸，總共輸了4 、50萬
    元，其有向當舖跟地下錢莊借高利貸，這些銀行貸款拿去還
    高利貸、朋友、賭債，其再用車子向合迪公司貸款60萬元或
    65萬元，車貸的錢也拿去還之前開店的債務以及賭債等語（
    見本院消債更卷第84頁、136頁反面至137頁）。足見聲請人
    於107年12月至109年6月僅一年餘之時間內，向金融機構高
    額借貸以清償賭債及民間借款，其消費已然逾越一般人生活
    水準，而非屬日常生活所需，而達奢侈、浪費、投機之程度
    ，徒憑依消費者債務清理條例更生之規定，欲將其恣意消費
    所造成之債務，任意轉嫁予債權人負擔，實與本條例之立法
    目的有違，其請求自難准許。
五、綜上所述，本件客觀上難認聲請人確實已無力清償其與各該
    債權人間之債務抑或有不能清償之虞，本件更生之請求為無
    理由，不應准許，爰裁定如主文。　　
中　　華　　民　　國　　110 　年　　4 　　月　　28　　日
　　　　　　　    民事第二庭    法  官　王姿婷
以上正本係照原本作成。
如不服本裁定應於送達後10日內向本院提出抗告狀，並繳納抗告
費新臺幣1,000元。
中　　華　　民　　國　　110 　年　　4 　　月　　28　　日
                                書記官  吳曉玟